臺灣彰化地方法院刑事判決　　　　　　　　　　　　　九十三年度易字第三二六號
　　公　訴　人　臺灣彰化地方法院檢察署檢察官
　　被　　　告　乙○○○
右列被告因違反著作權法案件，經檢察官提起公訴（九十三年度偵字第一九二五號）
，本院判決如左：
    主  文
乙○○○無罪。
    理  由
一、公訴意旨略以：被告乙○○○係彰化縣埔心鄉○○路○段六十三號「彩鳳歡唱」
    之負責人，與游榆均明知附表所示之二十四首歌曲（起訴書本僅記載「潮」、
    「贏」、「一生痴戀」、「今夜你會不會來」、「愛你十分淚七分」五首歌曲）
    係告訴人甲○○○科技股份有限公司（下簡稱美華公司）享有音樂著作財產權之
    著作，依法不得任意以公開演出之方式侵害該公司對於前開歌曲之著作財產權，
    竟未經美華公司之授權，共同基於概括犯意之聯絡，由游榆購置灌錄前開歌曲
    之「金岡電腦伴唱機」及歌庫一組，並自民國九十一年十月一日起，擺放在「彩
    鳳歡唱」店內，以投幣消費方式，供不知情之不特定客人點唱前開歌曲，所得則
    由游榆與被告五五分帳，而以此公開演出之方式，侵害告訴人美華公司之音樂
    著作財產權。嗣於九十二年八月十九日十六時許，為警在上址搜索查獲，並扣得
    「金岡電腦點歌伴唱機」一台、點歌簿一本及遙控器一個，因認被告涉犯著作權
    法第九十二條第一項之擅自以公開演出之方法侵害他人之著作財產權罪嫌云云。
二、按犯罪事實應依證據認定之，無證據不得認定犯罪事實。又不能證明被告犯罪者
    ，應諭知無罪之判決，刑事訴訟法第一百五十四條第二項、第三百零一條第一項
    分別定有明文。次按認定犯罪事實應憑積極證據，倘積極證據不足以為不利於被
    告事實之認定時，即應為有利被告之認定，更不必有何有利之證據，且刑事訴訟
    上證明之資料，無論其為直接證據或間接證據，均須達於通常一般之人均不致於
    有所懷疑，而得確信其為真實之程度，始得據為有罪之認定，若其關於被告是否
    犯罪之證明未能達此程度，而有合理性懷疑之存在，致使無從形成有罪之確信，
    根據「罪證有疑，利於被告」之證據法則，即不得遽為不利被告之認定，最高法
    院三十年上字第八一六號、七十六年臺上字第四九八六號分別著有判例可稽。
三、本件公訴人認被告乙○○○涉犯著作權法第九十二條第一項規定之罪嫌，無非係
    以上開事實有告訴代理人宋育才、朱秀晴指述綦詳，並有照片附卷及「金岡電腦
    點歌伴唱機」一台、點歌簿一本、遙控器一個扣案可稽，而告訴人享有上述歌曲
    之音樂著作財產權一節，除據告訴代理人陳明屬實外，亦有著作財產權讓與證明
    書影本附卷，又查點歌簿所附版權保證書業已載明「本伴唱歌庫係由本公司（即
    金岡有聲出版有限公司，以下簡稱「金岡公司」）製作發行，其所含之詞曲音樂
    著作均經各著作權人以書面授權方式同意重製發行，並可供營業門市作公開展示
    用途。利用本產品於營業場所使用時，請依政府法令向相關仲介團體付費申請公
    開演出證明。本公司保證著作權利來源具合法性。」等語，此有版權保證書影本
    在卷可稽，被告並坦承版權保證書確實附在歌本裡等語，足見其對於在營業場所
    使用「金岡電腦點歌伴唱機」時，須申請公開演出證明並另外付費一事，係屬知
    情。另查同案被告游榆雖以被告名義向中華音樂著作權人聯合總會申請取得在
    「彩鳳歡唱」公開演出歌曲之授權公開演出證書，然相關之音樂仲介團體有數家
    ，並非每位著作權人均會加入每家音樂仲介團體，本件告訴人即未加入任何音樂
    團體，此業據告訴代理人朱秀晴陳述明確；被告既知要向音樂仲介團體申請公開
    演出，又身為卡拉ＯＫ店負責人，必亦知悉此情，猶以中華音樂著作權人聯合總
    會發給之授權公開演出證書，充作告訴人業已授權之證明，並推諉罪責辯稱一切
    與其無關云云，自不可採等為其主要論據。
四、訊據被告乙○○○就提供上述其所經營之「彩鳳歡唱」供游榆擺放灌錄有附表
    所示歌曲之「金岡電腦伴唱機」一台及歌庫一組，以投幣消費方式，供客人點歌
    演唱，所得則與游榆五五分帳等情皆直承不諱，惟堅決否認有何侵害著作權情
    事，辯稱：當時游榆有告訴我這是可以公開播放的，我只負責讓人換錢、點唱
    歌曲，對於歌曲部分我相信游榆告訴我說這是可以點唱的，且游榆有申請公
    開演出證書，我不知申請後供客人點歌演唱亦係違法等語置辯。
五、經查：
（一）附表所示之二十四首歌曲，原創作人白進法、林東松已將著作財產權轉讓予告
      訴人，因而，告訴人享有上述二十四首歌曲之音樂著作財產權之事實，業據告
      訴代理人蘇文全於本院準備程序中指訴甚詳，復有告訴人與原創作人白進法、
    林東松簽署之著作財產權讓與證明書、著作財產權讓與契約書等在卷可稽，且
      告訴人享有音樂著作之前開二十四首歌曲，亦載在被告供客人演唱之點歌本內
      ，並據本院當庭勘驗屬實，此部分固屬實情。
（二）另游榆係於九十二年三月二十七日，以十一萬五千元之代價，向「豪記視聽
      音響」購買「金岡電腦伴唱機」二台、歌庫二本及周邊相關產品，業據游榆
      於警訊時陳明在卷，核與其提出之豪記音響商行四月份應收帳款對帳單、出貨
      單及大村鄉農會匯款委託書各乙紙所記載之金額相符，而前開「金岡電腦伴唱
      機」內之歌曲，由「金岡公司」收錄後灌錄，並製作成點歌本，而後交予「豪
      記視聽音響」販售，並據「豪記視聽音響」之業務人員林錫堂於警詢及偵訊中
      證述甚明，是以，前述扣案之「金岡電腦伴唱機」一台及歌庫一組係由「金岡
      公司」收錄歌曲後灌錄，並交由「豪記視聽音響」販售，「豪記視聽音響」再
      於前述時間，售予游榆，亦屬無疑，由此徵之，既游榆係由合法正當之管
      道購買前述「金岡電腦伴唱機」一台及歌庫一組，則其焉會知悉「金岡公司」
      未經告訴人同意即擅自收錄告訴人享有音樂著作財產權如附表所示之二十四首
      歌曲予「金岡電腦伴唱機」內？且就伴唱機是否係屬家用或營業用而可公開演
      出，除價格不同外，別無其他區別，營業用伴唱機為八萬元，家用伴唱機為三
      、四萬元，而營業用售價較高之原因係因視聽著作可公開使用，是以，游榆
      顯無從由伴唱機之外型辨別其所購買之「金岡電腦伴唱機」係屬家用或營業用
      ，從而，縱其係以相當於家用伴唱機之價格購買「金岡電腦伴唱機」，亦無從
      執為認定其知悉「金岡電腦伴唱機」內所灌錄如附表所示之二十四首歌曲，係
      未經告訴人授權而擅自灌錄之歌曲，而被告係出資委請游榆代向金岡公司購
      買金岡點歌伴唱機，再由游榆提供週邊設備，並幫被告組裝音響並提供售後
      服務，是以被告更無知悉「金岡公司」未經告訴人同意即擅自收錄告訴人享有
      音樂著作財產權如附表所示之二十四首歌曲予「金岡電腦伴唱機」內，並須再
      向告訴人申請授權公開演出。
（三）再者，海麗音響公司賣予「豪記視聽音響」，再由豪記視聽音響出售予游榆
      之「金岡電腦伴唱機」一台及歌庫一組，海麗音響公司只出產點歌機器硬體部
      分，至於歌曲軟體部分是金岡有聲出版社灌製成歌庫後並製作點歌本，再交由
      海麗音響公司配合點歌機販賣，亦據證人林錫堂於警訊中證述屬實，而點歌簿
      所附之版權保證書內載明：「本伴唱歌庫係由本公司（按指金岡公司）製作發
      行，其所含之詞曲音樂著作均經各著作權人以書面授權方式同意重製發行，並
      可供營業門市作公開展示用途。利用本產品於營業場所使用時，請依政府法令
      向相關仲介團體付費申請公開演出證明。本公司保證著作權利來源具合法性。
      如有著作權糾紛，概由本公司出面解決，釐清權利並願負一切損害賠償與法律
      責任」等語，亦有前開版權保證書乙紙在卷可憑，且被告於擺放「金岡電腦伴
      唱機」供客人點歌演唱前即見過前述版權保證書，亦為被告所是承，準此，被
      告於提供灌錄有告訴人享有音樂著作之如附表所示二十四首歌曲之「金岡電腦
      伴唱機」一台及歌庫一組供客人點歌演唱前，即已知悉須先申請公開演出之授
      權，始能供客人點歌演唱一節，亦洵屬無訛。嗣游榆即以被告之名義，向相
      關仲介團體即中華音樂著作權人聯合總會申請授權公開演出，中華音樂著作權
      人聯合總會亦核准公開演出，復有載有「本會受音樂著作財產權人委託代管之
      音樂著作，於授權期間內，同意下列之使用人作公開播送、公開演出之用，特
      此證明。證號：九一三八七八、使用人：彩鳳歌友會（乙○○○）、身分證號
      碼：Ｎ二二四七五二五、地址：彰化縣埔心鄉○○村○○路○段六三號、
      、機號：ＫＴＶ包廂間、授權期間：自九十一年十月一日至九十二年九月三十
      日」等語之授權公開演出證書乙紙附卷可按，既被告已依前述版權證明書之指
      示，申請授權公開演出，且於授權期間內公開演出，則被告主觀上顯無侵害告
      訴人著作財產權之犯意，否則當無多此一舉，付費申請授權公開演出之理。
（四）至公訴人雖主張相關之音樂仲介團體有數家，並非每位著作權人均會加入每家
      音樂仲介團體，本件告訴人即未加入任何音樂團體，被告既知要向音樂仲介團
      體申請公開演出，又身為卡拉ＯＫ店負責人，必亦知悉此情，猶以中華音樂著
      作權人聯合總會發給之授權公開演出證書，充作告訴人業已授權之證明，又告
      訴代理人亦主張告訴人已於大成報、中國時報刊登聲明啟事警告消費大眾公開
      演出須徵得告訴人同意，且寄發存證信函云云，惟就被告是否知悉告訴人未加
      入中華音樂著作權人聯合總會及是否曾見聞告訴人所刊登之聲明啟事等情，公
      訴人並未舉證說明，且被告亦堅詞否認知悉，而一般民眾難以得知美華公司有
      無加入中華音樂著作權人聯合總會，則公訴人主張被告既知要向音樂仲介團體
      申請公開演出，又身為卡拉ＯＫ業者，主觀上應知悉告訴人享有音樂著作，且
      知悉告訴人未加入中華音樂著作權人聯合總會部分，顯係推測之詞。另向中華
      音樂著作權人聯合總會申請授權公開演出時，僅須在申請書內填寫使用機器廠
      牌、機號等事項，而無須於申請書內記載伴唱機內所灌錄之全部歌曲，則被告
      及游榆亦無從知悉灌錄於「金岡電腦伴唱機」內之歌曲，其中部分係中華音
      樂著作權人聯合總會所得授權，其餘部分係中華音樂著作權人聯合總會所不得
      授權，更無從知悉附表所示告訴人享有著作財產權之二十四首歌曲須另向告訴
      人申請授權公開演出，亦屬無疑。且證人即告訴代理人蘇惠君亦證稱：九十二
      年聯合總會知道金岡有非法重製的情形，所以在九十二年就有發存證信函給各
      大電器行（至於是何電器行不清楚）等語，足認該存證信函顯非寄發予被告或
      游榆，故被告與游榆亦無從自該存證信函得知所購買之「金岡電腦伴唱機
      」內所灌錄之歌曲，其中部分係「金岡公司」未經告訴人授權而擅自重製。
六、綜上所述，被告前開所辯主觀上無侵害告訴人著作財產權之犯意，並非全然無據
    ，且游榆另案被訴違反著作權法案件（本院九十三年度易字第一五七號）亦因
    無確切證據足以證明其主觀上有侵害告訴人著作財產權之犯意，經本院判決無罪
    在案，此有該案判決書一份附卷可稽，而公訴人所舉之證據尚未達於通常一般之
    人均不致於有所懷疑，而得確信其為真實之程度，本院復查無其他確切證據，足
    以証明被告確應負本件罪責，被告之犯行尚屬不能證明，應屬不能證明被告犯罪
    ，本院自應諭知被告無罪之判決。
據上論斷，應依刑事訴訟法第三百零一條第一項，判決如主文。
本案經檢察官賴志盛到庭執行職務。
中      華      民      國    九十三    年      八      月     十七     日
                                臺灣彰化地方法院刑事第二庭
                                    審判長法官  石  馨  文
                                    法      官  王  義  閔
                                    法      官  郭  麗  萍
右正本證明與原本無異。
如不服本判決，應於判決送達後十日內，向本院提出上訴狀（須附繕本）。
告訴人或被害人對於判決如有不服具備理由請求檢察官上訴者，其上訴期間之計算係
以檢察官收受判決正本之日期為準。
                                    法院書記官  呂  雅  惠
中      華      民      國    九十三    年      八      月     二十     日
附表：
┌───┬────────────┬───────┬────┐
│編號  │曲名                    │歌曲編號      │國台語  │
├───┼────────────┼───────┼────┤
│一    │一生痴戀                │１１５１９    │國語    │
├───┼────────────┼───────┼────┤
│二    │一顆心住著兩個人        │１１０８４    │國語    │
├───┼────────────┼───────┼────┤
│三    │今夜你會不會來          │１１００５    │國語    │
├───┼────────────┼───────┼────┤
│四    │天知地知                │２０９３７    │台語    │
├───┼────────────┼───────┼────┤
│五    │太難                    │１０４０５  │國語    │
├───┼────────────┼───────┼────┤
│六    │心甘情願                │１３２７３    │國語    │
├───┼────────────┼───────┼────┤
│七    │心碎邊緣                │１３１８９    │國語    │
├───┼────────────┼───────┼────┤
│八    │手下留情                │２０４３０    │台語    │
├───┼────────────┼───────┼────┤
│九    │只愛你一個              │２２４０６    │台語    │
├───┼────────────┼───────┼────┤
│十    │甘甘的愛                │２２５３０    │台語    │
├───┼────────────┼───────┼────┤
│十一  │她的眼淚                │１００３５    │國語    │
├───┼────────────┼───────┼────┤
│十二  │伴你一生                │１２１２３    │國語    │
├───┼────────────┼───────┼────┤
│十三  │我愛過                  │２３１１３  │台語    │
├───┼────────────┼───────┼────┤
│十四  │沒有心情說再見          │１３０２７    │國語    │
├───┼────────────┼───────┼────┤
│十五  │貝殼                    │１１５５９    │國語    │
├───┼────────────┼───────┼────┤
│十六  │花開花謝                │２２３９３    │台語    │
├───┼────────────┼───────┼────┤
│十七  │活到老愛到老            │２０１０５    │台語    │
├───┼────────────┼───────┼────┤
│十八  │胭脂人生                │２１０５０    │台語    │
├───┼────────────┼───────┼────┤
│十九  │愛你十分淚七分          │１０３４８    │國語    │
├───┼────────────┼───────┼────┤
│二十  │愛的寄居蟹              │１２８６０    │國語    │
├───┼────────────┼───────┼────┤
│二十一│慢慢                    │１０７９３  │國語    │
├───┼────────────┼───────┼────┤
│二十二│誘惑我的心              │１２３６９    │國語    │
├───┼────────────┼───────┼────┤
│二十三│潮                      │１１９９８    │國語    │
├───┼────────────┼───────┼────┤
│二十四│贏                      │２２０３５    │台語    │
└───┴────────────┴───────┴────┘
